臺灣高等法院高雄分院刑事判決　　　　100年度上訴字第590號
上　訴　人　臺灣高雄地方法院檢察署檢察官
上　訴　人
即　被　告　張宋滿金
選任辯護人　蘇志成律師
上列上訴人因被告毒品危害防制條例案件，不服臺灣高雄地方法
院99年度訴字第1187號中華民國100 年1 月31日第一審判決（起
訴案號：臺灣高雄地方法院檢察署99年度偵字第2943號），提起
上訴，本院判決如下：
     主  文
上訴駁回。
     事  實
一、張宋滿金明知海洛因係毒品危害防制條例第2 條第2 項第 1
    款所列之第一級毒品，未經許可不得持有及販賣，竟基於販
    賣海洛因以營利之犯意，分別為下列行為：
（一）民國98年7 月16日下午1 時24分許，在（改制後，下均同
      ）高雄市美濃區龜山24號住處後方廚房處，自一大夾鏈袋
      內所裝有數小包之海洛因，取出其中1 小包，而以新臺幣
      （下同）440 元之代價，販賣第一級毒品海洛因1 包與王
      瀅朝，而以此方式牟利。
（二）98年7 月17日下午1 時50分許（原判決誤載為上午11時30
      分），同在上開處所，亦從屋內取出其中1 小包，而以1,
      000 元之代價，販賣第一級毒品海洛因3 包與賴文達，藉
      此方式牟利。
二、嗣經警於98年7 月28日上午10時許，持搜索票至張宋滿金前
    開住處執行搜索，當場扣得張宋滿金用以供販賣後所剩餘之
    海洛因共31包（大夾鏈袋1 只，內裝有小夾鏈袋31只，驗餘
    淨重1.05公克，純度17.89 ％，純質淨重0.19公克）等物。
三、案經屏東縣政府警察局移送臺灣高雄地方法院檢察署檢察官
    偵查起訴。
    理  由
壹、證據能力部分：
一、按被告以外之人（包括證人、鑑定人、告訴人、被害人及共
    同被告等）於審判外之言詞或書面陳述，除法律有規定者外
    ，不得作為證據，刑事訴訟法第159 條第1 項定有明文。又
    該等之人於檢察事務官、司法警察官或司法警察調查中所為
    之陳述，與審判中不符時，如其先前之陳述具有較可信之特
    別情況，且為證明犯罪事實存否所必要者，得為證據，刑事
    訴訟法第159 條之2 亦有明文規定。而所謂「前後陳述不符
    」之要件，應就前後階段之陳述進行整體判斷，以決定其間
    是否具有實質性差異。準此，被告以外之人於司法警察人員
    調查中所為之陳述，如於審判中已到庭證述，且與審判中之
    陳述相符時，則其前於警詢之陳述並不符合刑事訴訟法第15
    9 條之2 有關傳聞例外之規定，故不得作為認定本案犯罪事
    實有無之證據，自應以其於審判中之陳述作為證據。經查，
    證人楊勝崑先前於警詢中之陳述，與其後於原審審判中到庭
    證述之內容，就關於其無法指認伊於98年7 月7 日向一位婦
    女購買毒品者即為被告之該主要待證事項及涉案情節，既均
    尚屬相符一致（見警卷第94頁、原審訴字卷第71-74 頁），
    故前開證人警詢中之陳述，即並未符合前揭傳聞證據例外之
    情形，是該證人於警詢時之陳述，自應認無證據能力。惟該
    證人於審判外之陳述，雖不符合傳聞法則之例外規定，而不
    能作為認定犯罪事實之證據，但尚非絕對不能以之作為「彈
    劾證據」，以供法院審判心證之參考（最高法院97年度台上
    字第6585號判決意旨參照）。是上開證人於警詢時所為之上
    開陳述，雖屬於審判外之陳述，且不符合傳聞法則之例外規
    定，而不能作為認定被告犯罪事實之證據，但尚非絕對不能
    以之作為彈劾（爭執、否定）證據之用，以供本院審判心證
    之參考，附此敘明。
二、又上開規定之「前後陳述不符」之要件，應就前後階段之陳
    述進行整體判斷，以決定其間是否具有實質性差異，惟無須
    針對全部陳述作比較，陳述之一部分有不符，亦屬之。至所
    謂「較可信之特別情況」之情形，亦應就前後陳述時之各種
    外部情況進行比較，以資決定何者外部情況具有可信性。若
    陳述係在特別可信之情況下所為，則虛偽陳述之危險性即不
    高，雖係審判外陳述，或未經被告反對詰問，仍得承認其有
    證據能力。經查，證人王瀅朝警詢中陳述，與其於原審審理
    時證稱，就其是否認識被告、被告之夫張美順乙情，有前後
    陳述不符之情形，本院審酌其於警詢中所為之陳述，係在向
    被告購買海洛因後，立即為警查獲時，衡情其應訊之當時因
    最接近案發之時，所為之陳述自屬較為清晰，亦較趨於真實
    ；且當時並無來自被告在庭壓力而做出迴避對被告不利之證
    述，或因不想生事乃虛構事實而為陳述之情。至於證人王瀅
    朝雖辯稱：98年7 月16日在屏東縣政府警察局刑警大隊偵二
    隊製作警詢筆錄時，毒癮發作云云，惟其於該次警詢中證稱
    ：其精神狀況良好，可以清楚回答警方之詢問，警詢筆錄係
    其在自由意識下所為之陳述，其所述均實在等語（見警卷二
    第78頁、第79頁、第84頁）；且其在檢察官訊問時並未陳述
    其於製作警詢筆錄時有毒癮發作之情（見偵卷二第23頁至第
    24頁），是證人王瀅朝前開辯稱自不足採。故上開證人王瀅
    朝之警詢陳述，客觀上應具有較可信之特別情況，且亦為證
    明犯罪事實存否所必要，依上揭規定，證人王瀅朝於警詢中
    之證言自有證據能力。
三、次按，被告以外之人於審判中有滯留國外或所在不明而無法
    傳喚或傳喚不到者，其於檢察事務官、司法警察官或司法警
    察調查中所為之陳述，經證明具有可信之特別情況，且為證
    明犯罪事實之存否所必要者，得為證據，刑事訴訟法第 159
    條之3 第3 款定有明文。證人賴文達為被告以外之人，其於
    警詢時所為陳述，固屬傳聞證據，惟經原審定期於99年10月
    26日上午10時傳喚證人賴文達作證，經合法送達，有送達證
    書在卷為憑（見原審訴字卷第34頁），然證人賴文達卻未到
    庭作證，嗣經原審囑託臺灣屏東地方法院檢察署（下稱屏東
    地檢署）代為拘提證人賴文達，亦拘提無著，有屏東地檢署
    99年11月24日屏檢榮洪99助560 字第36510 號函附卷可稽（
    見原審訴字卷第116 頁），則證人賴文達確有傳喚不到之情
    事，且嗣經本院再予傳喚，仍未能依期到庭，有本院送達回
    證在卷可憑（見本院卷第52頁），故本院審酌證人賴文達之
    警詢筆錄，係於其向被告購買海洛因後，立即遭警方查獲後
    製作，其陳述較趨於真實，製作過程查無不能自由陳述之情
    形，亦無違法取證或其他瑕疵，當具有可信之特別情況，且
    證人賴文達既經原審傳拘及本院傳訊無著，其警詢時所為陳
    述為證明本件犯罪事實之存否所必要，因認證人賴文達於警
    詢時所為陳述，依刑事訴訟法第159 條之3 第3 款規定，得
    為證據而有證據能力。是被告之選任辯護人辯稱證人賴文達
    之警詢陳述部分應無證據能力云云（見本院卷第121 頁），
    即無足採。
四、被告以外之人於審判外之陳述，雖不符刑事訴訟法第159 條
    之1 至第159 條之4 之規定，而經當事人於審判程序同意作
    為證據，法院審酌該言詞陳述或書面陳述作成時之情況，認
    為適當者，亦得為證據，同法第159 條之5 第1 項有明文規
    定。茲查本判決所引用關於陳述之卷證資料，除原已符同法
    第159 條之1 至第159 條之4 規定及法律另有規定等傳聞法
    則例外規定，而得作為證據外，其餘關於陳述之卷證資料，
    業經當事人於本院準備程序時，表示對本判決所引本屬傳聞
    證據部分，均同意作為證據。本院斟酌上開證據並無違法取
    得之情事，亦無證明力明顯過低之情形，認為作為認定本件
    被告有無犯罪之證據亦屬適當，是均得採為本件論斷之證據
    。
貳、有罪部分：
一、訊據上訴人即被告張宋滿金矢口否認有何販賣第一級毒品海
    洛因之犯行，辯稱：伊並沒有販賣海洛因給王瀅朝及賴文達
    2 人，不知道為何家裡會被搜出31包海洛因，伊是冤枉的云
    云。而被告之選任辯護人亦為被告辯稱：證人王瀅朝之證述
    ，前後矛盾不一，而被告之子張登明亦有人喊他綽號為「阿
    哥」，且當初其在警方指認被告時，僅係以單一個人相片供
    其指認，該指認程序不合法，自不足採為認定販賣第一級毒
    品之證據；另就證人賴文達部分，其除曾於警詢陳述外，並
    未再於審判中到庭詰問，應無證據能力，自亦不應採為認定
    被告本件販賣第一級毒品犯行之依據，至扣案之31包海洛因
    係被告之子張登明另案所犯之物，業經原審另案諭知沒收銷
    燬確定，尤不得於本案再據為論處被告之證據而復併予宣告
    沒收銷燬等語。經查：
（一）被告位於高雄市美濃區龜山24號之住處，僅係被告、被告
      之夫張美順、被告之子張登明居住而已乙節，業據被告供
      述在卷（見原審審訴卷第23頁），核與證人張登明於偵訊
      時之證述相符（見偵一卷第27頁）。而警方於98年7 月28
      日上午10時許，持原審核發之搜索票至被告上開住處執行
      搜索時，當場扣得一大夾鏈袋內裝有白色粉末狀之小夾鏈
      袋31包，該扣案之白色粉末31包經送法務部調查局濫用藥
      物實驗室檢驗，結果確均為海洛因等情（合計驗餘淨重1.
      05公克，空包裝總重7.54公克，純度17.89 ％、純質淨重
      0.19公克），除據證人王瀅朝指證係被告自房間內拿出 1
      個裝有數小包海洛因之大型夾鏈袋，並從該大型夾鏈袋中
      取出1 包海洛因給其等語明確外（見警二卷第82頁），復
      有法務部調查局濫用藥物實驗室98年12月23日調科壹字第
      09823033660 號鑑定書在卷可稽（見原審訴字卷第151 頁
      ），足認扣案之該一只大夾鏈袋內所裝之31包海洛因，係
      被告從中取出海洛因販賣後所剩餘之物無疑。況沒收物之
      執行完畢與沒收物之不存在，並非一事，因犯罪依法必須
      沒收之物，仍應宣告沒收（最高法院65年度第5 次刑庭庭
      推總會議決議(二)意旨參照），是被告之選任辯護人上開所
      辯，容有誤會。從而，上開部分之事實，即均堪信為真實
      。
（二）依證人即購毒者王瀅朝於警詢及偵訊時證稱：其於98年 7
      月16日下午1 時24分許，至綽號「阿哥」之成年男子位於
      高雄市美濃區獅山里「水仙宮」附近之住處，向「阿哥」
      購買海洛因，其至「阿哥」住處之後方廚房後，打開廚房
      紗門，向屋內喊「阿哥」2 聲後，自屋內房間走出1 名女
      子，其拿440 元給該女子，該女子便自房間內拿出1 個裝
      有數小包海洛因之大型夾鏈袋，並從該大型夾鏈袋中取出
      1 包海洛因給其，該女子為「阿哥」之妻，其認識「阿哥
      」夫妻約2 年，而其在購買後之當天（16日）下午1 時25
      分許，即在「水仙宮」旁以注射針筒施用剛向該女子購買
      之1 包海洛因（按即於1 時24分購買後，隨即在約1 分鐘
      後即予施打）等語綦詳（見警二卷第79頁、第82頁至第83
      頁；偵卷二第22頁至第23頁），觀之證人前開所述被告所
      持之裝有海洛因夾鏈袋之情狀，與前開扣案之海洛因包裝
      情況相符（見警二卷第22頁、第89頁照片），足認該女子
      所販賣之海洛因應係自該扣案海洛因中拿取以供販賣之其
      中1 包，且王瀅朝於隨後之98年7 月16日下午1 時30分，
      在高雄市美濃區獅山里水仙宮旁遭警方盤查，而扣得之白
      色粉末1 小包，及其於警詢時經警採集之尿液，送驗結果
      該白色粉末係第一級毒品海洛因、尿液亦有海洛因在人體
      代謝後之嗎啡陽性反應，此有高雄市立凱旋醫院濫用藥物
      成品檢驗鑑定書、臺灣檢驗科技股份有限公司濫用藥物尿
      液檢驗報告各1 份在卷足稽（見原審訴字卷第172-173 頁
      ），核與其上開之證述及證人即查獲員警李致易於原審審
      理時之證述相符（見警二卷第79頁；原審訴字卷二第58頁
      、第60頁），復有查獲當時之照片在卷足憑（見警二卷第
      85-89 頁）。足認證人王瀅朝前揭所述與事實相符，應堪
      採信。另其於偵訊時經檢察官提示被告之照片供證人王瀅
      朝指認販賣海洛因之女子確實為被告（見偵卷二第23頁）
      ，且參以被告住處亦僅被告、張美順及張登明居住乙節，
      已如前述，而證人又係與被告相識2 年多之舊識，其自可
      確認該女子確為被告無誤。至證人即被告之子張登明雖於
      原審審理時證稱：被告及其父張美順均不知其在販賣海洛
      因，也有人稱呼他為「阿哥」，而被告並未販賣海洛因云
      云，然證人張登明於另案經查獲時，亦僅供陳其綽號只有
      「豹仔」、「阿文」等二名稱，並無其他名稱，更無所謂
      「阿哥」之綽號至明，有其警詢筆錄在卷可稽（見警二卷
      第1 頁），而其又與被告為母子關係，故證人張登明既為
      人之子，依此至親關係，其上開證詞係屬迴護被告之詞，
      亦屬合於情理，自難採為被告有利之憑佐，且警方並於被
      告之住處扣得本件海洛因31包，顯見證人張登明之證述，
      與事實不符，確不足採信。又被告之選任辯護人雖以前揭
      情詞置辯，惟按證人之陳述有部分前後不符，或相互間有
      所歧異時，究竟何者為可採，法院仍得本其自由心證予以
      斟酌，非謂一有不符或矛盾，即應認其全部均為不可採信
      ；尤其關於行為手段及結果等之細節方面，如其基本事實
      之陳述，若果與真實性無礙時，則仍非不得予以採信（最
      高法院74年台上字第1599號判例意旨參照），則該證人縱
      對於被告係透過「紗門」、「紗窗」、「後門」或廚房門
      縫交付海洛因部分，前後所述容有出入，然就其係在被告
      位於高雄市美濃區龜山24號住處後方之廚房處，向被告以
      440 元之價格購得本件海洛因1 小包之基本事實，則始終
      一致，是其前揭所為不利於被告之證述，自堪採信；雖嗣
      後於原審審理時，其復證述伊並不認識被告夫妻、不太能
      確定是否係被告賣伊毒品及偵訊時之照片與庭上在場之被
      告好像長得不太一樣云云，或因事隔已一年有餘而有所遺
      忘、或因被告在場而礙於情面始為迴護被告之詞，均難採
      為有利於被告之認定。再按，刑事實務上之對人指認，乃
      犯罪後，經由被害人、共犯或目擊之第三人，指證並確認
      犯罪嫌疑人之證據方法。現行刑事訴訟法並無關於指認程
      序之規定，如何由證人正確指認犯罪嫌疑人，自應依個案
      之具體情形為適當之處理，法務部及司法警察主管機關對
      於指認程序所訂頒之相關要領規範，無非提供辦案人員參
      考之資料，故證人之指認程序與相關要領規範不盡相符時
      ，尚難謂係違反法律位階之「法定程序」。況指認之程序
      ，固須注重人權之保障，亦需兼顧真實之發現，確保社會
      正義實現之基本目的。如證人於審判中，已依人證之調查
      程序，陳述其出於親身經歷之見聞所為指認，並依法踐行
      詰問之程序後，綜合證人於案發時停留之時間及所處之環
      境，足資認定其確能對被告觀察明白，認知其行為之內容
      ，該事後依憑個人之知覺及記憶所為之指認，客觀可信，
      並非出於不當之暗示，亦未違背通常一般日常生活經驗之
      定則或論理法則，又非單以證人之指認為被告論罪之唯一
      依據時，自不得僅因證人之指認程序與相關要領規範未盡
      相符，遽認其指認有瑕疵，有最高法院99年度台上字第29
      56號判決意旨足參。經查，證人王瀅朝與被告間已屬熟識
      之人，況係其於當天下午1 時24分許向被告購毒後，隨即
      於幾分鐘後之同天下午1 時30分許為警方所查獲，並於 2
      、3 小時後即提示被告相片供其指認，嗣於檢察官偵訊時
      亦就檢察官所提示照片，再次指認屬實（見偵二卷第23頁
      ），足見證人王瀅朝上開於警詢之指認，自無誤認之可能
      ；況其又已於原審審理中到庭，依人證之調查程序，依法
      踐行詰問之程序，是綜合證人與被告熟識之關係、能明確
      前往被告住處，及當時所處之環境，足資認定證人對於被
      告販賣本件毒品之情形，確已熟門熟路，依其所認知之內
      容、過程，於事後隨即依憑個人之知覺及記憶所為之指認
      ，當屬客觀可信，而非出於警方不當之暗示，亦未違背通
      常一般日常生活經驗之定則或論理法則，其之指認自屬可
      採。從而，被告及其選任辯護人所辯各詞，均無從採信。
（三）另依證人賴文達於警詢時證稱：其於98年7 月17日下午 1
      時50分其騎車至高雄市美濃區獅山里龜山24號房屋約20公
      尺處下車，再徒步至該房屋之後門，向屋內喊「喂」後，
      有1 名中年婦人走到後門，並打開紗門，其將1,000 元交
      給該婦人，該婦人就走進屋內拿海洛因3 包交給其，其再
      徒步回停車處，騎車離開，行經高雄市○○區○○里○○
      ○道路，便遭警方查獲，而其即從褲子之右前口袋內，將
      所購得之3 包海洛因取出交給警方查扣；該婦人長得矮矮
      的，沒有戴眼鏡，其係透過綽號「阿林」之男子認識該婦
      人，知道該婦人在販賣海洛因，其認識該婦人約1 年多等
      語明確（見警卷第59頁、62頁、第64-65 頁）。而證人賴
      文達上開證詞具有證據能力，已如前述。被告住處又僅被
      告、張美順及張登明居住乙節，業如前述，且證人賴文達
      所述該婦人之外型，確與被告之外型相符，其與該婦人復
      已認識1 年多，自堪確認該婦女確為被告無誤。再者，賴
      文達於98年7 月17日下午2 時在高雄市○○區○○里○○
      道路遭警盤查，當場扣得之白色粉末3 小包，經送驗結果
      該白色粉末均係第一級毒品海洛因等情，亦有屏東縣政府
      警察局扣押筆錄、扣押物品目錄表、照片，及高雄市立凱
      旋醫院濫用藥物成品檢驗鑑定書1 份在卷足稽（見警卷二
      第67頁至第71頁、第74頁，及原審訴字卷第171 頁）。足
      認證人賴文達前揭所述與事實相符，堪以採信。至證人張
      登明雖於原審審理時證稱：被告及其父張美順均不知其在
      販賣海洛因，被告並未販賣海洛因云云，然依上理由，當
      屬迴護被告之詞，尚難採信。
二、邇來政府為杜絕毒品氾濫，毒害人民甚深，再三宣導教民眾
    遠離毒品、媒體之報導既深且廣，對於毒品之禁絕，應為民
    眾所熟悉。又政府對於查緝施用、轉讓及販賣毒品無不嚴格
    執行，且販賣毒品罪更係重罪，設若無利可圖，衡情一般持
    有毒品者，當不致輕易將持有毒品交付他人。況販賣第一級
    毒品海洛因係違法行為，非可公然為之，亦無公定之價格，
    不論任何包裝，均可任意分裝增減分量，每次買賣價量，亦
    可能隨時依雙方間之關係深淺、資力、需求量及對行情之認
    知、來源是否充裕、查緝是否嚴緊，購買者被查獲時供述購
    買對象之可能性風險之評估等，因而異其標準，並隨時機動
    調整，非可一概而論，是販賣之利得，除經坦承犯行或價量
    俱臻明確外，委難查得實情，販賣之人從價差或量差中牟利
    方式雖異，其意圖營利之非法販賣行為則一，茍無任何利益
    可圖，被告實無甘冒風險，在與購毒者並非至親之下，將毒
    品無償交付。則被告主觀上確有販賣第一級毒品海洛因以牟
    利之意圖，應堪認定。
三、綜上所述，被告與其選任辯護人上開所辯，均不足採信。其
    販賣第一級毒品以營利之犯行，均堪認定。從而，本件事證
    明確，被告應依法予以論處。
四、按海洛因為毒品危害防制條例第2 條第2 項第1 款所明定之
    第一級毒品。被告販賣上開毒品，核其所為，均係犯毒品危
    害防制條例第4 條第1 項之販賣第一級毒品罪。被告持有海
    洛因之低度行為應為最後一次販賣海洛因之高度行為所吸收
    ，不另論罪。被告上開2 次犯行，犯意各別，行為互異，應
    予分論併罰。而毒品危害防制條例修正條文已於98年5 月20
    日修正公布，並於公布後3 日即同年5 月22日即已生效施行
    。是被告本件犯行既均在上開生效施行後所為，自應逕予適
    用該公布後之新法論處。原審雖贅予比較論述，惟原審就被
    告之本件販賣二次第一級毒品之基本事實及結論，既與本院
    認定相同，且並無影響於判決之本旨，亦未更不利於被告，
    本院認尚無撤銷之必要，併予敘明。又被告販賣第一級毒品
    予他人施用，固戕害他人之身心，危害國人健康，但本院斟
    酌其販毒之數量不多，與販賣毒品之數量達數公斤以上大盤
    商之危害情形不同，販賣時間亦短暫，且所得金額不大，與
    一般所見大規模販毒行為，顯然有別，如對被告販賣第一級
    毒品部分量處最輕之法定本刑無期徒刑，誠屬法重情輕，在
    客觀上顯然足以引起一般人之同情，衡情非無可憫恕之處，
    併依刑法第59條規定，就其上開2 次犯行之法定刑為無期徒
    刑部分，均予以減輕其刑。
五、原審認被告罪證明確，因而適用（贅載修正前）毒品危害防
    制條例第4 條第1 項、第18條第1 項第19條第1 項，刑法（
    贅載第2 條第1 項前段）第11條、第51條第5 款、第9 款、
    第10款、第59條等規定，並審酌被告竟圖一己私利而販賣海
    洛因以牟利，殘害國民身心健康，助長社會濫用毒品風氣，
    復矢口否認犯行，態度不佳，惟念其販賣總量非鉅、獲利不
    高等一切情狀，分別量處有期徒刑16年、16年6 月，及定應
    執行之刑為有期徒刑18年。復予敘明扣案之白色粉末31包，
    經送法務部調查局濫用藥物實驗室檢驗，結果確均為海洛因
    （合計驗餘淨重1.05公克，純度17.89 ％，純質淨重0.19公
    克），應均依毒品危害防制條例第18條第1 項之規定沒收銷
    燬之。又以營利為目的販入毒品，經多次販賣後，持有剩餘
    毒品被查獲，其各次販賣毒品行為，固應併合處罰。惟該持
    有剩餘毒品之低度行為，應僅為最後一次販賣毒品之高度行
    為所吸收，不另論罪，故就該查獲之剩餘毒品，祇能於最後
    一次之販賣毒品罪宣告沒收銷燬，不得於各次販賣毒品罪均
    宣告沒收銷燬（最高法院99年度臺上字第7 號判決意旨參照
    ），而就前開海洛因僅於被告最後1 次犯行項下宣告沒收銷
    燬。另上開毒品之包裝袋共31只，係用以包裹毒品，已直接
    觸碰沾染毒品，於鑑驗時，雖以傾倒之方式，將包裝袋內之
    毒品倒出與包裝袋分離而秤重，必要時亦會輔以刮杓取出袋
    內粉末，無論依何種方式分離，包裝袋內均會有極微量毒品
    殘留，則毒品之包裝袋客觀上既與毒品難以完全析離，亦無
    強予析離之實益，均併同毒品，依同條例第18條第1 項前段
    規定沒收銷燬之，至於上開毒品經送驗耗損部分，業已滅失
    ，就此部分，不另為沒收銷燬之諭知，附此敘明。而包裝上
    開第一級毒品海洛因31包之大型夾鏈袋，雖為被告犯本罪所
    用之物，然並非被告所有之物，業據證人張登明供述在卷（
    被告亦未經原審及本院認定係與證人張登明為共犯之關係）
    ，爰不予宣告沒收。被告販賣第一級毒品所得之金錢，合計
    1,440 元，因係被告犯罪所得之財物，應依毒品危害防制條
    例第19條第1 項之規定，宣告沒收之，如全部或一部不能沒
    收時，以其財產抵償之。另被告販賣予王瀅朝之海洛因1 包
    及販賣予賴文達之海洛因3 包，業經被告賣出，爰不予宣告
    沒收銷燬（最高法院98年度臺上字第1223號判決參照）。至
    本件其他扣案物部分，因無證據證明與本件被告販賣毒品之
    犯行有關，亦不予宣告沒收之。其認事用法，經核尚無不合
    ，量刑亦屬允當。檢察官上訴意旨以原判決適用刑法第59條
    予以酌減致量刑過輕而有欠妥適，指摘原判決不當；被告亦
    執陳詞提起上訴否認犯罪，指摘原判決不當，均無理由，應
    予駁回。
參、無罪部分
一、公訴意旨略以：被告明知海洛因係毒品危害防制條例第2 條
    第2 項第1 款所列之第一級毒品，未經許可不得持有及販賣
    ，竟基於販賣海洛因以營利之犯意，於98年7 月7 日中午某
    時許，在高雄市美濃區龜山24號住處後方廚房紗門處，以50
    0 元之代價，販賣數量不詳之第一級毒品海洛因1 包予楊勝
    崑，而以此方式牟利，因認被告涉犯販賣第一級毒品罪嫌等
    語。
二、按犯罪事實應依證據認定之，無證據不得認定犯罪事實；不
    能證明被告犯罪者，應諭知無罪之判決，刑事訴訟法第 154
    條第2 項及第301 條第1 項前段分別定有明文。次按認定不
    利於被告之事實，須依積極證據，苟積極證據不足為不利於
    被告事實之認定時，即應為有利於被告之認定，更不必有何
    有利之證據。又事實之認定，應憑證據，如未能發現相當證
    據，或證據不足以證明，自不能以推測或擬制之方法，以為
    裁判基礎。而刑事訴訟法上所謂認定犯罪事實之積極證據，
    係指適合於被告犯罪事實之認定之積極證據而言，雖不以直
    接證據為限，間接證據亦包括在內。然而無論直接或間接證
    據，其為訴訟上之證明，須於通常一般之人均不致有所懷疑
    ，而得確信其為真實之程度者，始得據為有罪之認定，倘其
    證明尚未達到此一程度，而有合理之懷疑存在時，致使無從
    形成有罪之確信，根據「罪證有疑，利於被告」之證據法則
    ，即不得遽為不利被告之認定（最高法院30年度上字第 816
    號、29年度上字第3105號、40年度臺上字第86號及76年度臺
    上字第4986號判例意旨參照）。
三、公訴人認被告涉犯上開罪嫌，無非係以證人楊勝崑於警詢時
    之陳述，資為論罪依據。訊據被告堅詞否認有何販賣第一級
    毒品海洛因之犯行，辯稱：其不認識楊勝崑，亦無販賣海洛
    因與楊勝崑等語。經查：
（一）證人楊勝崑於原審審理時雖證稱：其於98年7 月7 日至高
      雄市美濃區獅山里龜山24號，以500 元之代價向該屋內之
      1 位歐巴桑（臺語）購買海洛因1 包，當日即施用完等語
      （見原審訴字卷第72頁至第74頁），然證人楊勝崑係於98
      年7 月17日在高雄市美濃區高美大橋上，經警盤查後帶回
      警局詢問，而公訴意旨所指之98年7 月7 日當日其並未遭
      警方查獲有購買海洛因施用之情事，而其於檢察官偵訊時
      對檢察官提示被告之照片，亦表示有點像（見偵二卷第23
      頁），並未明確指認係被告販賣與伊；嗣於原審審理時亦
      證稱伊在警局時，並沒有百分之百把握指認就是被告販賣
      海洛因給伊，是說很像，但不確定等語（見原審訴字卷第
      72-73 頁），顯見證人楊勝崑並未具體明確，其指認亦未
      始終如一，復未扣得相關之毒品海洛因或其與被告通話之
      通聯紀錄等證據，以佐證證人所述屬實，自無從僅以證人
      楊勝崑前於警詢之唯一證述，遽認被告有檢察官所指之前
      開犯行。至該證人楊勝崑之尿液雖採驗出嗎啡陽性反應（
      見本院卷第54頁），然係於98年7 月17日經警攔查盤問時
      所採集，與公訴意旨所指其於98年7 月7 日向被告購買海
      洛因之時間已相距10日，自難依該次尿液檢驗出嗎啡陽性
      反應，即而推認係自被告處購買海洛因施用，是亦難據此
      而為被告不利認定之憑佐。是以，被告是否確實有如公訴
      意旨所載之此部犯行，即無何證據足資證明。
（二）綜上所述，檢察官所提證據，就此部分其證明之程度顯然
      尚未達於通常一般之人均不致有所懷疑，而得確信其為真
      實之程度，尚不足為被告有罪之積極證明，且復查無其他
      積極證據足資證明被告確有此部分之販賣第一級毒品犯嫌
      ，是揆諸前開法條規定及實務見解，自應就該部分為被告
      無罪判決之諭知。
四、原審因而以不能證明被告犯有此部分之罪，而為被告無罪之
    諭知，核無違誤；檢察官上訴意旨，猶執前詞，指摘原判決
    此部分不當，為無理由，應予駁回。
據上論斷，應依刑事訴訟法第368 條，判決如主文。
本案經檢察官方娜蓉到庭執行職務。
中    華    民    國   100    年    6     月    30    日
              刑事第三庭    審判長法  官  莊崑山
                                  法  官  張意聰
                                  法  官  莊松泉
以上正本證明與原本無異。
如不服本判決應於收受本判決後10日內向本院提出上訴書狀，其
未敘述上訴理由者，並得於提起上訴後10日內向本院補提理由書
狀（均須按他造當事人之人數附繕本）「切勿逕送上級法院」。
中    華    民    國   100    年    6     月    30    日
                                  書記官  葉淑華
附錄本判決論罪科刑法條：
毒品危害防制條例第4 條第1 項
製造、運輸、販賣第一級毒品者，處死刑或無期徒刑；處無期徒
刑者，得併科新臺幣二千萬元以下罰金。